【裁判字號】    97,易,371
【裁判日期】    970630
【裁判案由】    竊盜
【裁判全文】
臺灣高雄地方法院刑事判決               97年度易字第371號
公  訴  人  臺灣高雄地方法院檢察署檢察官
被      告  甲○○
                    現於臺灣高雄第二監獄羈押中
            戊○○
                      號
                    現另案於臺灣高雄看守所羈押中
上列被告因竊盜案件，經檢察官提起公訴（96年度偵字第35086
號），本院判決如下：
    主  文
甲○○、戊○○共同犯攜帶兇器竊盜未遂罪，均累犯，甲○○處
有期徒伍月，如易科罰金，以新臺幣壹仟元折算壹日，戊○○處
有期徒刑柒月。扣案之鐵剪壹支沒收之。
    事  實
一、甲○○前因違反毒品危害防制條例案件，經本院以94年度訴
    字第994 號分別判處有期徒刑10月、4 月，並定應執行有期
    徒刑1 年1 月確定，於民國95年7 月17日因縮刑期滿執行完
    畢。戊○○前因竊盜案件，經本院以91年度易字第2967號、
    92年度易字第1244號分別判處有期徒刑10月、1 年6 月確定
    ，上開2 罪接續執行，於93年12月16日因縮短刑期假釋出監
    ，嗣經撤銷假釋入監執行殘刑，於96年5 月6 日縮刑期滿執
    行完畢。詎甲○○、戊○○均不知悔改，竟共同基於意圖為
    自己不法所有之犯意聯絡，於96年12月6 日下午約1 至2 時
    許，由戊○○騎乘車牌號碼M6J-276 號重型機車搭載戊○○
    前往丙○○所有位於高雄縣永安鄉○○路9 之5 號漁塭，持
    甲○○所有客觀上足以對人之生命、身體及安全構成威脅，
    具有危險性之鐵剪1 把，由戊○○騎乘機車停留在永安路路
    口與丙○○魚塭對外聯絡道附近把風，並由甲○○以上開鐵
    剪剪斷電纜線方式，試圖竊取丙○○所有直徑8mm 、長50公
    尺之電纜線2 條，及直徑5mm 、長50公尺之電纜線1 條。嗣
    員警乙○○與其同僚王竣明於同日下午2 時10分許，巡邏行
    經永安路時，發現戊○○形跡可疑，乃騎乘機車上前追捕，
    並由王竣明至附近察看，而在丙○○所有之前開魚塭內當場
    查獲正剪斷電纜線之甲○○，並當場扣得甲○○所有之鐵剪
    1 把，另員警乙○○則在永華路郵局前追及戊○○並將之攔
    獲，甲○○、戊○○2 人因而未能得手。
二、案經高雄縣政府警察局岡山分局報請臺灣高雄地方法院檢察
    署檢察官偵查起訴。
    理  由
壹、程序部分
一、按被告以外之人於偵查中向檢察官所為陳述，除顯有不可信
    之情況者外，得為證據，刑事訴訟法第159 條之1 第2 項定
    有明文。本件共同被告即證人甲○○於偵查中經依法具結而
    為陳述，且復查無任何顯不可信之情況，依上說明，其於偵
    查中之證言自具有證據能力。
二、按被告以外之人（包括證人、鑑定人、告訴人、被害人及共
    同被告等）於審判外之陳述雖不符刑事訴訟法第159 條之1
    至之4 等4 條之規定，而經當事人於審判程序同意作為證據
    ，法院審酌該言詞陳述或書面陳述作成時之情況，認為適當
    者，得為證據。而當事人、代理人或辯護人於法院調查證據
    時，知有前項不得為證據之情形，而未於言詞辯論終結前聲
    明異議者，視為有前項之同意，刑事訴訟法第159 條之5 定
    有明文。查證人丙○○於警詢時之證述，及卷附之搜索扣押
    筆錄、扣押物品目錄表、贓物認領保管單，其性質雖均屬傳
    聞證據，且被告甲○○、戊○○均已知上述證據乃傳聞證據
    ，而未於言詞辯論終結前聲明異議，本院審酌上開證據與本
    案犯罪事實具有關連性且無不當取得之情形，認為以之作為
    本案之證據亦屬適當，揆諸前開規定，上開證人之證言及書
    證均應具有證據能力。
三、至卷附之甲○○、戊○○涉嫌竊盜案現場示意圖1 紙，經員
    警乙○○於本院審理時當庭提出，其並接受檢察官、被告交
    互詰問，於交互詰問之過程中以言詞方式說明示意圖上繪製
    之永安路、永安陸橋、被害人魚塭、查獲被告戊○○地點等
    各處所之位置，並當庭在位置圖上標示發現被告戊○○之地
    點，是以該示意圖應視同證人乙○○審判中陳述之部分，並
    非傳聞證據，附此敘明。
貳、實體部份
一、訊據被告甲○○就其持鐵剪1 支至被害人丙○○之魚塭竊取
    電纜線而未得手之犯行坦承不諱；另被告戊○○固坦承當日
    曾騎乘機車搭載被告甲○○之事實，惟矢口否認有何共同攜
    帶兇器竊盜之犯行，辯稱：伊當天剛好遇到甲○○，甲○○
    要伊載其到永安陸橋，伊不清楚甲○○要去那裡做什麼，也
    不知道甲○○身上有帶鐵剪云云。經查：
  (一)被告甲○○於上開時間、地點，攜帶鐵剪1 支，前往被害人
    所有之魚塭，著手竊取供應魚塭電力之電纜線，適員警乙○○與其同僚騎乘警用機車行經永安路，見被告戊○○騎經該
    路往永安鄉市區方向前進，認為被告戊○○形跡可疑，乃由
    員警乙○○上前追捕，由員警王竣明到附近察看，發現被告
    甲○○在被害人所有之魚塭內剪取電纜線，而當場查獲，另
    被告戊○○則在永安鄉○○路永安郵局前被員警林獻清攔下
    等情，分別經被告甲○○、戊○○坦承在卷，且為證人乙○○於本院審理時證述屬實，並有扣案之鐵剪1 支，及搜索扣
    押筆錄、目錄表、贓物認領保管單等附卷可稽（見警卷第12
    至15，22至25頁），是此部份之事實，自堪認定。
  (二)又被告甲○○於當日是由被告戊○○騎乘車號M6J-276 號重
    機車搭載前往被害人所有魚塭附近之永安陸橋，其本身並無
    其他代步工具之事實，亦分別經被告甲○○、戊○○2 人陳
    述明確。又查：
    1.被告甲○○當日為警查獲時，已剪取之電纜線有2 條直徑
      8 毫米長50公尺之電纜線重160 公斤，1 條直徑5 毫米長
      50公尺電纜線重50公斤一節，經被害人丙○○於警詢中證
      述明確，且有贓物認領保管單1 紙在卷可佐（見警卷第11
      、15頁），又從被害人所有魚塭到被告甲○○住宅徒步約
      需10數分鐘之事實，亦經被告甲○○於審判中證述屬實，
      是由上述電纜線之總長度、重量觀之，被告甲○○要以徒
      步而不依賴任何交通工具之方式攜帶返家，自有相當之困
      難；而縱使被告甲○○可徒步將電纜線搬運返家，其在搬
      運之路途中勢必引起他人側目，此由被告甲○○自身亦坦
      承被害人所有之魚塭位在大路邊，其自己不可能自行走路
      搬運電纜線回去等語（見本院卷第105 頁）即明，足見被
      告甲○○要搬走竊得之電纜線，其唯一之選擇為依靠騎乘
      機車並停留在附近等待之被告戊○○。
    2.再者，員警乙○○發現被告戊○○之地點，係在被害人丙○○所有之魚塭對外聯絡道與永安路交岔路口附近之事實
      ，經證人乙○○於審判中到庭證述屬實（見本院卷第101
      頁），並有證人乙○○庭呈之甲○○、戊○○涉嫌竊盜案
      現場示意圖在卷可參（見本院卷第122 頁），又參以被告
      甲○○於本院審理時證稱：伊進入魚塭後，先量量看電纜
      線有多長、多重，才開始剪電纜線，員警大約在伊進入魚
      塭後1 、20分鐘始到達現場等語（見本院卷第108 頁），
      足見被告甲○○進入魚塭一段時間後，被告戊○○仍逗留
      於被害人丙○○所有之魚塭對外聯絡道與永安路交岔口附
      近，衡情被告戊○○如僅應被告甲○○請求，搭載其前往
      永安陸橋，則當無在該處所附近逗留如此長之時間之理。
    3.另參酌證人乙○○於本院審理時證稱：當時其發現戊○○
      時，戊○○已騎乘機車正行駛中，惟因其與同事都身穿制
      服，而戊○○騎機車的過程中一直回頭往後看其等有無追
      上，與一般人騎車的方式不同，所以其判斷戊○○是看到
      其和同事以後，才往市區方向逃逸等語（見本院卷第99頁
      ），又證稱：當時其與戊○○騎車的方向是對向，因為永
      安路中間有分隔島，所以戊○○只能往前行駛逃逸，不能
      直接迴轉轉往反方向逃走等語（見本院卷第100 頁）；再
      經檢察官詢以：「你上前追戊○○有發現他的車速加快？
      」，證稱：「有。」，再詢以：「追了多遠才攔下戊○○
      ？」，復證稱：「大約800 公尺」等語（見本院卷第100
      頁），均甚為明確，此外，並有證人乙○○提出之現場示
      意圖1 紙，及當庭標示其與被告戊○○當時之相對位置在
      卷可佐（見本院卷第122 頁）。足認被告戊○○係在永安
      路與被害人魚塭聯絡道路口處，發現身著制服之員警沿永
      安路之對向車道行駛而來，始驅車向前直行往市區方向奔
      逃之事實，已堪認定。
    4.綜上，由前開被告戊○○搭載被告甲○○前往被害人所有
      之魚塭附近，被告甲○○即下車進入魚塭內竊取電纜線，
      被告戊○○則在被害人所有之魚塭對外聯絡道路與永安路
      路口附近逗留達1 、20分鐘，及其見到員警即立刻加速倉
      皇逃逸等情節以觀，已堪認被告戊○○當時係搭載甲○○
      前往被害人所有之魚塭竊取電線，並停留在被害人魚塭對
      外聯絡道與永安路路口附近把風接應，等待被告甲○○下
      手行竊完畢之事實，實至為灼明。至被告戊○○辯稱：其
      只是應甲○○要求，載其前往永安陸橋，又其當時並非因
      看到員警才逃逸，是要趕去海邊看魚苗云云，無非係推諉
      卸責之詞，不足採信。
  (四)本案共同被告即證人甲○○固證稱：伊在永安市場那邊的麵
    店吃麵時遇到戊○○，向戊○○表示要去魚塭那邊，請戊○○幫忙載伊到黑橋（永安陸橋）邊，沒有告訴戊○○伊當時
    要去做什麼事情，也未請戊○○在現場等伊或是請戊○○等
    一下再回頭來載伊，戊○○載伊到永安陸橋就離開了，伊則
    自行步行前往被害人魚塭竊取電纜線云云（見本院卷第103
    至108 頁）；經核與被告戊○○所辯情節大致相符。惟查，
    證人甲○○所證內容不僅與前開客觀事實不符，且被告甲○○當天隨身攜帶之鐵剪長達62公分，重達2.4 公斤（見本院
    勘驗筆錄，本院卷第104 頁），依其尺寸及重量絕非可隨意
    藏放於口袋之物，而被告甲○○固證稱：伊當天從吃麵開始
    就一直將鐵剪藏放於衣服裡面，都沒有拿出來過，戊○○不
    知道伊有攜帶鐵剪云云（見本院卷第104 、105 、108 頁）
    ，然查，本院審理時當庭命被告甲○○示範其如何將鐵剪藏
    放於衣服內，被告甲○○雖能以刀口朝下之方式將整支鐵剪
    藏入衣服中，且可以此方式行走，惟該鐵剪之刀口已達被告
    甲○○鼠蹊部位，被告甲○○尚須隨時以單手拖住鐵剪刀口
    部位以防止鐵剪滑落，有本院審判筆錄、照片3 張在卷可稽
    （見本院卷第106 、123 、124 頁），是以被告甲○○此種
    藏放鐵剪及行走之方式，仍得由外觀輕易看出其衣服內藏有
    大型物品；再者，如被告甲○○乘坐於被告戊○○之機車後
    座，因在坐姿狀態下身體彎曲之故，被告甲○○勢無法將鐵
    剪刀口維持在鼠蹊部部位，則該支鐵剪即無法完全藏匿於外
    衣內；更何況被告甲○○乘坐於被告戊○○身後，胸前又夾
    帶大型鐵剪，則被告戊○○當不可能完全未能感受到有異物
    頂觸其背部，以上種種，均足見被告甲○○前揭證詞顯然與
    常情不符。此外，被告甲○○雖陳稱：伊是想剪下電纜線後
    ，人先走回家，將電纜線先留在該處，再借車過去載運，鐵
    剪則打算先藏放於附近草叢中云云（見本院卷第105 頁），
    惟被告甲○○欲竊取被害人所有之電纜線，理當事先備妥交
    通工具，於剪取電線得手後自可立即攜帶贓物逃離現場，其
    供稱打算先將剪下之電纜線留置在現場，待日後再回來搬運
    ，不僅剪下之電纜線有被他人撿走之可能，亦徒然增加被查
    獲之風險，亦顯與常理不符。從而，被告甲○○之證述，僅
    為被告戊○○卸免罪責之詞，實無從為被告戊○○有利之認
    定。
  (五)按共犯共同實施犯罪行為，在合同意思範圍內，相互利用他
    人之行為，以達其犯罪之目的，原不必每一階段均參與，只
    須分擔犯罪行為之一部，即應對於全部所發生之結果共同負
    責（最高法院73年臺上字第2364號判例意旨、91年度臺上字
    第5849號判決意旨參照）。本案被告2 人事先謀議，推由被
    告甲○○於上開時、地，以前揭手法欲竊取被害人所有之電
    纜線，而被告戊○○除騎乘車號M6J-276 號重機車搭載被告
    甲○○前往被害人所有之魚塭外，更於附近把風接應之事實
    ，已如上述，是被告2 人雖係各別分擔實施犯罪行為之一部
    ，惟其等主觀上就竊取被害人所有之電纜線已有共同犯意聯
    絡，並以分工實施方式以求達到目的，本諸前開判旨，被告
    2 人對攜帶兇器竊盜之全部犯罪事實均同負罪責，自無疑義
    。
  (六)綜上所述，本件被告2 人共同竊取上開車輛之事證已明，其
    2 人共同竊盜之犯行，均堪認定，應依法論科。
二、按刑法第321 條第1 項第3 款之攜帶兇器竊盜罪，係以行為
    人攜帶兇器竊盜為其加重條件，此所謂兇器，其種類並無限
    制，凡客觀上足對人之生命、身體、安全構成威脅，具有危
    險性之兇器均屬之，且祇須行竊時攜帶此種具有危險性之兇
    器為已足，並不以攜帶之初有行兇之意圖為必要（最高法院
    79年臺上字第5253號判例足資參照）。查本案被告甲○○攜
    帶之鐵剪1 支，為鐵製，長約62公分，平均寬度約10公分，
    重2.4 公斤，業經本院當庭勘驗屬實，且有扣案物品照片1
    張在卷可按（參本院卷第104 頁，警卷第23頁），依社會一
    般觀念均足以對人之生命、身體安全構成威脅，在客觀上顯
    然具有危險性，應屬兇器。故核被告2 人所為，均係犯刑法
    第321 條第2 項、第1 項第3 款、第25條第1 項之攜帶兇器
    竊盜未遂罪（按電業法第105 條之規定，係在保護供給電能
    之事業，並非一般之用電戶，此由該法第1 條關於立法目的
    之規範，即得知悉，並可參照最高法院84年臺非字第214 號
    判例關於同法第106 條適用之闡釋，本案被害人並非供給電
    能之事業經營者，則其所有供給魚塭電力之電纜線，核其性
    質要非電業法所稱之電線，是被告2 人著手竊取被害人所有
    之電纜線，並無電業法第105 條之適用，併予說明）。被告
    2 人就上開竊盜犯行，有犯意聯絡及行為分擔，均為共同正
    犯。又被告甲○○前因違反毒品危害防制條例案件，經本院
    以94年度訴字第994 號分別判處有期徒刑10月、4 月確定，
    並定應執行有期徒刑1 年1 月確定，於95年7 月17日因縮刑
    期滿執行完畢；被告戊○○前因竊盜案件，經本院以91年度
    易字第2967號、92年度易字第1244號分別判處有期徒刑10月
    、1 年6 月確定，上開2 罪接續執行，於93年12月16日因縮
    短刑期假釋出監，嗣經撤銷假釋入監執行殘刑，於96年5 月
    6 日縮刑期滿執行完畢等事實，有臺灣高等法院被告甲○○
    、戊○○前案紀錄表、本院91年度易字第2967號、92年度易
    字第1244號判決各1 份在卷可參，被告2 人均於有期徒刑執
    行完畢後5 年內，再故意犯本案有期徒刑以上之罪，均為累
    犯，應分別依刑法第47條第1 項之規定加重其刑。被告2 人
    已著手於犯行而不遂，爰分別依刑法第25條第2 項規定減輕
    其等之刑，並分別與前揭累犯之加重事由先加重後減輕之。
    爰審酌被告2 人均正值青壯之年，不思循正當工作，竟為圖
    私利，持兇器竊取他人所有財物，影響社會治安，並造成他
    人生命財產之威脅，且考量被告戊○○於犯後猶矢口否認犯
    行，態度不佳，被告甲○○於犯後坦承全部犯行，尚有悔意
    ，並念及被告2 人尚在行竊之際即遭警逮捕，致未造成被害
    人更嚴重之損害，與被告2 人個別之參與情節、生活狀況、
    智識程度等一切情狀，分別量處如主文所示之刑，以示懲儆
    。末扣案之鐵剪1 支，為被告甲○○所有，且為供其2 人犯
    罪所用之物，業據被告甲○○於法官訊問時供承在卷（參本
    院卷第38頁），爰依刑法第38條第1 項第2 款之規定，及共
    犯責任共同原則，對於被告2 人均宣告沒收之。
據上論斷，應依刑事訴訟法第第299 條第1 項前段，刑法第28條
、321 條第2 項、第1 項第3 款、第25條第2 項、第47條第1 項
、第41條第1 項前段、第38條第1 項第2 款，判決如主文。
本案經檢察官丁○○到庭執行職務。
中    華    民    國    97    年    6     月    30    日
                  刑事第十七庭  審判長法  官  洪能超
                                      法  官  林建鼎
                                      法  官  陳思帆
以上正本證明與原本無異。
如不服本判決應於收受本判決後10日內向本院提出上訴書狀，並
應敘述具體理由，如未敘述上訴理由者，應於上訴期間屆滿後20
日內補提理由書狀於本院（均須按他造當事人之人數附繕本）「
切勿逕送上級法院」。
中    華    民    國    97    年    6     月    30    日
                                      書記官  王高山
附錄本判決論罪之法條：
中華民國刑法第321 條
犯竊盜罪而有左列情形之一者，處6月以上、5年以下有期徒刑：
一、於夜間侵入住宅或有人居住之建築物、船艦或隱匿其內而犯
    之者。
二、毀越門扇、牆垣或其他安全設備而犯之者。
三、攜帶兇器而犯之者。
四、結夥三人以上而犯之者。
五、乘火災、水災或其他災害之際而犯之者。
六、在車站或埠頭而犯之者。
前項之未遂犯罰之。


司法院資訊處製作；財團法人民間司法改革基金會備份。
